臺灣臺中地方法院刑事判決
111年度智易字第72號
聲  請  人  臺灣臺中地方檢察署檢察官
被      告  洪振洲



上列被告因違反商標法案件，經檢察官聲請以簡易判決處刑(111
年度偵字第27457號)，本院簡易庭受理後(111年度沙智簡字第15
號)，認不宜以簡易判決處刑，改依通常訴訟程序審理，判決如
下：
    主  文
本件免訴。
扣案如附表所示之物均沒收。
    理  由
一、聲請簡易判決處刑意旨略以：被告丙○○基於違反商標法之犯
    意，自民國111年1月上旬某日起，在臺中市○區○○街000號「
    董仔抓寶趣」店，租賃空間後擺放選物販賣機（即夾娃娃機
    ）而提供仿冒之「小白絨毛玩具」（小白狗商標圖樣業經日
    商雙葉社股份有限公司向我國經濟部智慧財產局申請註冊，
    註冊審定號00000000號）供不特定客人投幣夾取，客人每次
    投幣新臺幣(下同)10元即可夾取1次，累積投幣金額達490元
    即可保證夾取，丙○○乃以此方式公開販售上揭仿冒品，並已
    售出約15件，營業額共3,500元。嗣於111年2月18日，經警
    持本院核發之搜索票執行搜索，扣得仿冒小白商標絨毛玩具
    59件（包含警方所購入之1件），因認被告涉犯商標法第97
    條前段之販賣侵害商標權之商品罪嫌等語。
二、按案件曾經判決確定者，應諭知免訴之判決，刑事訴訟法第
    302條第1款定有明文。所謂「同一案件」不得重行起訴或自
    訴，係指被告同一及犯罪事實同一而言。而所謂「犯罪事實
    同一」，並不以罪名或犯罪之構成要件完全同一為必要，亦
    非全部事實均須一致，祇要基本社會事實同一，或兼顧訴之
    目的與侵害性行為內容同一即可，視檢察官或自訴人請求確
    定其具有侵害性之社會事實是否同一，以經檢察官或自訴人
    擇為訴訟客體之基本社會事實關係為準。如數訴之事實，其
    社會事實關係相同，縱使所訴之犯罪時間、處所、方法、被
    害物體、行為人人數、犯罪之形式、被害法益及罪名雖略有
    差異，於其社會事實同一性不生影響。且除實質上一罪（如
    接續犯、繼續犯、集合犯等）外，即裁判上一罪（如想像競
    合犯、刑法修正前之牽連犯、連續犯等）亦有其適用，良以
    裁判上一罪之案件，因從一重罪處斷結果，在實體法上係一
    個罪，刑罰權祇有一個，故雖僅就其中一部分起訴，效力仍
    及於全部，法院應就全部為審判，對於其他部分不得重複起
    訴（最高法院105年度台上字第2620號判決意旨參照）。又
    應諭知免訴之判決，得不經言詞辯論為之，刑事訴訟法第30
    7條亦有明定。
三、經查：
　㈠本案被告另案明知商標註冊/審定號00000000號之小白狗商標
    圖樣，係日商雙葉社股份有限公司申請註冊，於專用期限內
    ，就所指定使用之玩具娃娃商品，取得商標權，現均仍於專
    用期限內，非經該公司授權或同意，不得於同一或類似商品
    ，使用相同或近似之商標圖樣，亦不得販賣、意圖販賣而陳
    列；且明知其透過大陸地區淘寶網向真實姓名年籍不詳之人
    所購買之小白玩偶，均係未經上述商標權人同意而於同一或
    類似商品，使用相同或近似於前揭商標圖樣之仿冒商標商品
    。被告竟基於販賣仿冒商標商品之犯意，自111年1月某日起
    ，在臺中市○○區○○路000號隔壁之逢夾客娃娃機店，將其向
    大陸地區淘寶網所購入持有之仿冒商標商品玩偶，放入承租
    之選物販賣機內，供不特定顧客以操作機器夾取選購而陳列
    販賣之。嗣於同年2月18日某時，經警持本院核發之搜索票
    至前開處所執行搜索，並扣得仿冒之小白玩偶45件等犯罪事
    實，因認被告涉犯商標法第97條之非法販賣侵害商標權之商
    品罪嫌，前經臺灣臺中地方檢察署檢察官以111年度偵字第9
    744號提起公訴，本院於111年9月12日以111年度智簡字第15
    號簡易判決判處拘役20日，緩刑2年，並於111年10月12日確
    定在案，此有臺灣高等法院被告前案紀錄表、本院刑事紀錄
    表查詢表、本院111年度智簡字第15號簡易判決各1份附卷可
    稽(見本院卷第11、21、41-45頁)，復經本院調閱前案相關
    卷宗無訛，足認此部分事實應堪認定。
　㈡依前案犯罪事實與本案犯罪事實相互勾稽，本案係於111年1
    月上旬某日起，在臺中市○區○○街000號「董仔抓寶趣」店，
    販賣仿冒日商雙葉社股份有限公司所有小白狗商標圖樣玩偶
    ，與前案係於111年1月某日起，在臺中市○○區○○路000號隔
    壁之「逢夾客娃娃機店」，販賣仿冒日商雙葉社股份有限公
    司所有小白狗商標圖樣玩偶，期間高度重疊，且均係被告基
    於販賣侵害商標權商品之犯意，藉由選物販賣機陳列仿冒小
    白狗商標圖樣玩偶，供不特定顧客透過操作機器夾取選購，
    犯罪手法完全相同；又本案與前案均係侵害日商雙葉社股份
    有限公司所有小白狗商標圖樣之商標權，則依前開犯罪主體
    、犯罪時間、犯罪手法、侵害對象及其主觀犯意等節以觀，
    二案存在高度重疊；此外，佐以被告於本院審理時陳稱：伊
    因為相同販賣仿冒商品案件經法院判決，均係販賣小白狗商
    標圖案之絨毛玩具，伊係於同一天遭警察查獲，這些絨毛玩
    具均係伊於110年12月下旬某日，從淘寶網買回，同一批進
    貨之商品，伊買回後，同時在一中街與逢甲夜市之夾娃娃機
    販售等語(見本院卷第35頁)，足見本案與前案進貨來源亦屬
    相同，是以，被告前於111年2月18日，分別在前址「董仔抓
    寶趣」店與「逢夾客娃娃機店」同遭查獲，所為販賣侵害商
    標權商品之行為，係基於同一目的之決意所為，侵害同一法
    益，各舉動之獨立性極為薄弱，依一般社會健全觀念，在時
    間差距上，難以強行分開，應視為數個販賣舉動之接續施行
    ，而以包括一行為予以評價，較為合理，屬接續犯。從而，
    本案與前案違反商標法之犯罪事實，具有接續犯之實質上一
    罪關係，而為同一案件，自應受前案確定判決效力所及，揆
    諸首揭規定及判決意旨，本件爰不經言詞辯論，逕為諭知免
    訴之判決。
四、沒收部分：
　㈠刑法關於沒收之規定，係獨立於刑罰及保安處分以外之法律
    效果，已非從刑，此觀105年7月1日生效之刑法第38條修正
    立法理由自明。又刑法第40條第1項規定：「沒收，除有特
    別規定者外，於裁判時併宣告之。」同日生效之刑事訴訟法
    第310條之3前段亦規定：「除於有罪判決諭知沒收之情形外
    ，諭知沒收之判決，應記載其裁判之主文、構成沒收之事實
    與理由。」從而，除有罪判決以外，法院為無罪、免訴或不
    受理之判決時，仍得為沒收之諭知。查本案檢察官業於聲請
    簡易判決處刑書聲請沒收扣案之仿冒商品，本院自得予以審
    酌。
  ㈡按侵害商標權、證明標章權或團體商標權之物品或文書，不
    問屬於犯罪行為人與否，沒收之，商標法第98條定有明文。
    查扣案如附表所示之物，均屬仿冒商標商品，且經核卷內相
    關鑑定報告書及商標檢索系統產生之商標單筆詳細報表等資
    料可稽，認屬侵害被害人商標權之仿冒商品，不問屬於犯罪
    行為人與否，爰依商標法第98條之規定，宣告沒收。
  ㈢被告因販賣本案相同仿冒商標商品，至為警查獲止，獲得販
    賣所得3,500元，業經被告於警詢時供述明確【見臺灣臺中
    地方檢察署111年度偵字第27457號偵查卷宗(下稱偵卷)第29
    頁】，核屬被告因本案販賣侵害商標權之商品犯行所得財物
    ，本應依刑法第38條之1第1項前段及第3項規定，就其所供
    承之犯罪所得宣告沒收並追徵其價額，惟被告就被害人所受
    損害部分，前與國際影視有限公司達成和解，賠償5萬元，
    此有刑事陳報狀、和解契約書各1份附卷供參(見本院111年
    度智易字第27號卷宗第47、49-50頁)，且經本院核閱前開卷
    宗無訛。是以，本案倘為諭知沒收，將使被告除賠償被害人
    之損害外，又須將其犯罪所得財物提出供沒收執行，將使其
    面臨重複追償之不利益，即本案如諭知沒收被告前揭犯罪所
    得，容有過苛之虞，爰依刑法第38條之2第2項規定，認無宣
    告沒收被告本案犯罪所得並追徵其價額之必要，爰不予宣告
    沒收，亦附敘明。
據上論斷，應依刑事訴訟法第452條、第302條第1款、第307條，
商標法第98條，刑法第40條第2項，判決如主文。
本案經檢察官甲○○聲請以簡易判決處刑，檢察官乙○○到庭執行職
務。
中　　華　　民　　國　 111　　年　　11　　月　　14　　日
　　　　　　　　　刑事第四庭  法　官　湯有朋
以上正本證明與原本無異。
如不服本判決應於收受送達後20日內向本院提出上訴書狀，並應
敘述具體理由；其未敘述上訴之理由者，應於上訴期間屆滿後20
日內向本院補提理由書（均須按他造當事人之人數附繕本）「切
勿逕送上級法院」。
告訴人或被害人如不服判決，應備理由具狀向檢察官請求上訴，
上訴期間之計算，以檢察官收受判決正本之日起算。
　　　                      　書記官  黃美雲
中　　華　　民　　國　　111 　年　　11　　月　　14　　日
附表：
編號 品名 數量 持有人/ 所有人 備註 1 仿冒小白狗商標絨毛玩具 59件 郭長庚/ 丙○○ 見偵卷第79頁。